臺灣南投地方法院刑事判決
111年度金訴字第38號
公  訴  人  臺灣南投地方檢察署檢察官 
被      告  周亞妹



上列被告因洗錢防制法案件，經檢察官提起公訴（111年度偵字
第622號、111年度偵字第1179號），被告於準備程序中就被訴事
實為有罪之陳述，經告知簡式審判程序之旨，並聽取當事人之意
見後，本院合議庭裁定由受命法官獨任進行簡式審判程序，判決
如下：     
    主      文
丙○○幫助犯洗錢防制法第十四條第一項之一般洗錢罪，處有期徒
刑貳月，併科罰金新臺幣壹萬元，罰金如易服勞役，以新臺幣壹
仟元折算壹日。緩刑貳年，並應於緩刑期內接受受理執行之地方
檢察署所舉辦之法治教育貳場次，緩刑期間付保護管束。
    事實及理由
一、本案犯罪事實及證據，除起訴書事實及證據部分有關「Bito
    EX」網站之記載，應更正成「Bitopro」網站，證據部分補
    充「被告丙○○於本院準備程序及審理時之自白」外，其餘都
    引用如附件起訴書的記載。
二、論罪科刑：　
  ㈠本件被告基於不確定幫助故意，提供其郵局帳戶資料予真實
    姓名年籍不詳之詐欺正犯，使詐欺正犯對附件所示之被害人
    施以詐術，致使附件所示之被害人陷於錯誤，分別將款項匯
    入被告郵局帳戶，再由詐欺正犯自被告郵局帳戶轉帳購買虛
    擬貨幣後使用，藉以掩飾、隱匿特定犯罪所得之來源、去向
    ，是核被告就附件所為，均係犯刑法第30條第1項前段、第3
    39條第1項之幫助詐欺取財罪，及刑法第30條第1項前段、洗
    錢防制法第14條第1項之幫助一般洗錢罪。
  ㈡被告係以提供本案郵局帳戶之單一行為，幫助他人對數被害
    人實行數個詐欺犯行，並同時觸犯上開數罪名，應依刑法第
    55條想像競合犯之規定，從一重之幫助一般洗錢罪處斷。
  ㈢被告基於幫助犯意為上開犯行，為幫助犯，爰依刑法第30條
    第2 項規定，按正犯之刑減輕之。再被告於本院準備程序及
    審理時均自白前揭幫助洗錢犯行，業如前述，爰依洗錢防制
    法第16條第2項之規定，減輕其刑，並依法遞減輕之。
  ㈣爰審酌被告提供金融帳戶供他人遂行詐欺取財等不法行為，
    實屬不該，惟念被告犯後坦認犯行，兼衡本案被害人人數、
    受騙金額多寡、被告之素行、犯罪動機、目的、手段，暨其
    自陳國中畢業，擔任家庭主婦，經濟狀況勉持，有1名未成
    年子女需扶養等一切情狀，量處如主文所示之刑，並就罰金
    刑部分諭知易服勞役之折算標準。　　
  ㈤末查，被告未曾因故意犯罪受有期徒刑以上刑之宣告，有臺
    灣高等法院被告前案紀錄表附卷可稽，審酌被告犯後坦認犯
    罪，業如前述，堪認被告所為本案犯行應係一時失慮，其經
    此刑事偵審追訴程序及刑之宣告後，應能知所警惕，諒無再
    犯之虞，上開宣告之刑應以暫不執行為適當，爰依刑法第74
    條第1項第1款規定，併予宣告如主文所示之緩刑。惟本院為
    使被告日後得以知曉尊重法治之觀念，命被告應於緩刑期內
    接受受理執行之地方檢察署所舉辦之法治教育2場次，另依
    刑法第93條第1項第2款規定，宣告在緩刑期間付保護管束，
    俾能由觀護人予以適當督促，並發揮附條件緩刑制度之立意
    及避免短期自由刑執行所肇致之弊端，以期符合本件緩刑目
    的。　　
　㈥洗錢防制法第18條雖採義務沒收主義，卻未特別規定「不問
    屬於犯罪行為人與否，沒收之」，致該洗錢行為之標的是否
    限於行為人所有者始得宣告沒收，有所疑義，於此情形自應
    回歸適用原則性之規範，即參諸刑法第38條第2 項前段規定
    ，仍以屬於行為人所有者為限，始應予沒收。本案並無證據
    證明被告實際取得如附件所示之被害人受騙而轉帳至本案郵
    局帳戶之款項，自無庸依洗錢防制法第18條第1 項前段規定
    沒收。又觀諸卷內全部證據資料，尚無從證明被告因交付本
    案郵局帳戶資料，而從中獲取任何報酬或不法利得，自無諭
    知沒收犯罪所得或追徵其價額之餘地。
三、依刑事訴訟法第273條之1、第310條之2、第454條，判決如
    主文。
四、如不服本件判決，得自收受送達之日起20日內，向本院提起
    上訴狀（須附繕本）。　　　
本案經檢察官石光哲提起公訴，檢察官王晴玲到庭執行職務。
中　　華　　民　　國　　111 　年　　11　　月　　23　　日
　　　　　　　　　        臺灣南投地方法院刑事第五庭   
            　　　　　　　　　法　官　羅子俞
以上正本證明與原本無異。 
如不服本判決，應於收受本判決20日內向本院提出上訴書狀，並
應敘述具體理由，如未敘述上訴理由者，應於上訴期間屆滿後20
日內補提理由書狀於本院（均須依他造當事人之人數附繕本）「
切勿逕送上級法院」。
告訴人或被害人如對於本判決不服者，應具備理由請求檢察官上
訴，其上訴期間之計算係以檢察官收受判決正本之日期為準。
                              書記官  林佩儒
中　　華　　民　　國　　111 　年　　11　　月　　23　　日
附錄本案論罪科刑法條：
中華民國刑法第30條
（幫助犯及其處罰）
幫助他人實行犯罪行為者，為幫助犯。雖他人不知幫助之情者，
亦同。
幫助犯之處罰，得按正犯之刑減輕之。

中華民國刑法第339條
（普通詐欺罪）
意圖為自己或第三人不法之所有，以詐術使人將本人或第三人之
物交付者，處5年以下有期徒刑、拘役或科或併科50萬元以下罰
金。
以前項方法得財產上不法之利益或使第三人得之者，亦同。
前二項之未遂犯罰之。

洗錢防制法第14條
有第二條各款所列洗錢行為者，處7年以下有期徒刑，併科新臺
幣5百萬元以下罰金。
前項之未遂犯罰之。
前二項情形，不得科以超過其特定犯罪所定最重本刑之刑。

附件：
臺灣南投地方檢察署檢察官起訴書
                                     111年度偵字第622號
                                                第1179號
　　被　　　告　丙○○　女　44歲（民國00年00月00日生）
　　　　　　　　　　　　住南投縣○○鄉○○村○○巷0號
                        居南投縣○○鄉○○村○○巷0○00
                          號
　　　　　　　　　　　　國民身分證統一編號：Z000000000號
上列被告因詐欺等案件，已經偵查終結，認應該提起公訴，茲將
犯罪事實及證據並所犯法條分敘如下：
　　　　　　犯罪事實
一、丙○○已預見金融機構帳戶係個人理財之重要工具，亦為關係
    個人財產、信用之表徵，如交予不具信賴關係之他人使用，
    可能被不法犯罪集團所利用，以遂行渠等實施財產犯罪後隱
    匿、掩飾犯罪所得去向，並藉以逃避追查，竟仍基於縱有人
    利用其名下金融機構帳戶實施財產犯罪，亦不違背其本意之
    幫助洗錢及幫助詐欺取財之犯意，於民國110年10月26日18
    時53分許，依詐欺集團成員之指示，透過網路向BitoEX網站
    （為泓科科技有限公司所經營，下稱泓科公司），以電子郵
    件Z00000000000000il.com註冊為會員，並綁定其所申辦之
    中華郵政股份有限公司（下稱郵局）帳號00000000000000號
    帳戶作為交易帳戶，而向泓科公司申請代收代付服務用以購
    買虛擬貨幣，並將上揭BitoEX網站帳戶及上揭郵局帳戶之網
    路銀行帳號及密碼告知該詐欺集團而將控制權交與該詐欺集
    團成員。嗣該詐欺集團成員即共同基於意圖為自己不法所有
    ，並基於詐欺、洗錢之犯意聯絡，分別為下列犯行：
  ㈠於110年11月15日15時36分許，撥打電話給甲○○○，佯裝為甲○○○之孫女「阿妮」，訛使甲○○○將其加為LINE好友後，於同
    年月16日11時43分許，向其訛稱：因作生意之資金需求，欲
    向其借款新臺幣（下同）3萬元云云，並透過LINE傳送代收
    代付條碼給甲○○○，甲○○○不疑有他，遂陷於錯誤而至全家便
    利超商樹林山佳店（址設新北市○○區○○路0段000號），將3
    萬元以代碼繳費方式匯出，該款項再經泓科公司代收代付服
    務，將購得之虛擬貨幣匯至丙○○前揭BitoEX網站帳戶內。嗣
    甲○○○發覺受騙，報警處理而循線查獲。
  ㈡於110年11月11日11時許，撥打電話給乙○○，佯稱為佛堂師姐
    ，並訛稱：急需用錢云云，致乙○○陷於錯誤，而委由其夫林
    火順於同日11時46分許，在新竹內湖路郵局以臨櫃匯款之方
    式匯款30萬元至丙○○前揭金融帳戶，再於翌（12）日11時42
    分許，匯款3萬元至丙○○前揭金融帳戶，旋遭以網路銀行跨
    行轉帳之方式轉匯一空，以此方式進行洗錢。
二、案經甲○○○訴由新北市政府警察局樹林分局、乙○○訴由南投
    縣政府警察局集集分局報告偵辦。
　　　　　　證據並所犯法條
一、證據清單及待證事實：
編號 證據名稱 待證事實 1 被告丙○○之供述 自承將前揭金融帳戶之帳號提供他人之事實，惟矢口否認有何前揭犯行，辯稱：伊在臉書上找借貸公司借款，業務在電話中教伊加入上揭網站會員，說要貸款就是要加入會員，對方還要伊先翻拍前揭金融帳戶之存摺封面、身分證及健保卡正反面，並叫伊把裡面的錢領出來，然後分別匯30萬元、3萬元到伊戶頭，對方說是公司轉進來的錢云云。 2 告訴人甲○○○、乙○○於警詢時之指訴 全部犯罪事實。 3 告訴人甲○○○與詐欺集團成員之LINE對話紀錄 告訴人甲○○○遭詐欺集團詐欺之事實。  3 被告於BitoEX網站註冊之會員資料及該會員之交易明細及告訴甲○○○於全家便利商店繳費明細翻攝照片 被告申辦上揭網站會員，而告訴人甲○○○遭詐而於全家便利商店以代碼繳費3萬元，該款項再經泓科公司代收代付服務，將購得之虛擬貨幣匯至丙○○前揭BitoEX網站帳戶內之事實 3 被告前揭金融帳戶之客戶基本資料及交易明細 ①全部犯罪事實。 ②依卷附交易明細以觀，告訴人乙○○所匯入之款項即遭以網路跨行匯款之方式轉匯，足徵被告確曾將前揭金融帳戶之網路銀行帳號及密碼交與詐欺集團使用，且該詐欺集團並以網路跨行匯款之方式，將詐欺贓款轉匯，增加追查難度而為洗錢之事實。 4 告訴人乙○○郵局帳戶存摺內頁影本、郵政匯票電傳送現申請書2紙 告訴人乙○○委由其夫林火順由告訴人之郵局帳戶提領並匯款30萬元、3萬元至被告前揭金融帳戶之事實。 5 內政部警政署反詐騙諮詢專線紀錄表、新竹市警察局第二分局朝山派出所受理詐騙帳戶通報警示簡便格式表、金融機構聯防機制通報單 各該告訴人之被害事實 
二、核被告所為，係犯刑法第30條、洗錢防制法第14條第1項幫
    助洗錢、及刑法第30條、刑法第339條第1項之幫助詐欺取財
    罪嫌。被告以一申辦BitoEX網站會員並綁定前開金融帳戶後
    ，將該網站之會員帳號密碼及前開金融帳戶之網路銀行帳號
    密碼一併交與詐欺集團使用之行為，而該詐欺集團用以分別
    詐騙告訴人2人，係一行為而觸犯前開2罪名，並使告訴人2
    人因而遭詐欺而受有損害，為同種想像競合犯，請從一重之
    幫助洗錢罪嫌處斷，並以一罪論。
三、依刑事訴訟法第251條第1項提起公訴。
　  此　  致
臺灣南投地方法院
中　　華　　民　　國　 111　　年　　3 　　月　　14  　日
　　　　　　　　　　　　　　　檢察官  石光哲
本件證明與原本無異
中　　華　　民　　國　 111　　年　　3 　　月　　29　　日
                              書記官  陳俐伶
所犯法條：
刑法第30條、第339條、洗錢防制法第14條。　
中華民國刑法第30條
（幫助犯及其處罰）
幫助他人實行犯罪行為者，為幫助犯。雖他人不知幫助之情者，
亦同。
幫助犯之處罰，得按正犯之刑減輕之。
中華民國刑法第339條
（普通詐欺罪）
意圖為自己或第三人不法之所有，以詐術使人將本人或第三人之
物交付者，處 5 年以下有期徒刑、拘役或科或併科 50 萬元以
下罰金。
以前項方法得財產上不法之利益或使第三人得之者，亦同。
前二項之未遂犯罰之。
洗錢防制法第14條
有第二條各款所列洗錢行為者，處 7 年以下有期徒刑，併科新
臺幣 5 百萬元以下罰金。
前項之未遂犯罰之。
前二項情形，不得科以超過其特定犯罪所定最重本刑之刑。